臺灣新竹地方法院交通事件裁定
移送機關　交通部公路總局新竹區監理所新竹市監理站
受處分人
即異議人　甲○○
上列受處分人即異議人對於交通部公路總局新竹區監理所新竹市
監理站96年7月4日竹監新三字第裁51－E00000000號裁決處分，
聲明異議，本院裁定如下：
    主  文
原處分撤銷。
甲○○不罰。
    理  由
一、按汽車駕駛人，駕駛汽車經測試檢定有下列情形之一者，處
    新臺幣（下同）15,000元以上60,000元以下罰鍰，並當場移
    置保管該汽車及吊扣其駕駛執照一年。因而肇事致人受傷者
    ，並吊扣其駕駛執照二年；致人重傷或死亡者，吊銷其駕駛
    執照，並不得再考領：一、酒精濃度超過規定標準。二、吸
    食毒品、迷幻藥、麻醉藥品及其相類似之管制藥品。道路交
    通管理處罰條例第35條第1項，定有明文。
二、原處分意旨略以：異議人即受處分人甲○○於民國96年1月1
    日下午5時30分許，騎乘車牌號碼RNX－313號輕型機車，行
    經新竹市○○路與中正路口時，因涉嫌酒後駕車為新竹市警
    察局第二分局東門派出所員警乙○○攔停，依規對其實施酒
    測，測得酒測值為每公升0.45毫克，執勤員警乙○○遂以異
    議人有違反道路交通管理處罰條例第35條第1項第1款之事實
    ，填摯竹市警交字第E00000000號舉發違反道路交通管理事
    件通知單（下稱舉發通知單）予以舉發，經交通部公路總局
    新竹區監理所新竹市監理站（下稱新竹市監理站）於同年7
    月4日以竹監新三字第裁51－E00000000號裁決書，依道路交
    通管理處罰條例第35條第1項第1款之規定裁處異議人37,500
    元罰鍰、吊扣駕駛執照12個月、施以道安講習。異議人於並
    接獲裁決書之翌日起20日內，向原處分機關提出申訴，經原
    處分機關函請舉發單位即新竹市警察局第二分局調查結果，
    仍認異議人確有舉發通知單所載違反道路交通管理處罰條例
    第35條第1項第1款之行為，異議人仍不服上開處分，依法聲
    明異議。
三、聲明異議意旨略以：異議人即受處分人為白血病病友滴酒不
    沾，且異議人已擁有1輛重型機車及汽車，毋需向他人借用
    （車號RNX－313號）輕型機車代步，裁定酒駕有誤，又罰單
    上之簽名亦非異議人本人之簽名，為此交通事件裁決所所為
    之處分顯有錯誤，爰依法聲明異議等語。
四、(1)按法院受理有關交通事件，準用刑事訴訟法之規定；違規
    事實應依證據認定之，無證據不得認定其違規事實；又不能
    證明受處分人違規或其行為不罰者，應諭知無罪之判決，道
    路交通管理處罰條例第89條、刑事訴訟法第154條第2項、第
    301條第1項，分別定有明文。又交通法庭認為聲明異議有理
    由者，應以裁定將原處分經聲明異議部分撤銷，並自為裁定
    ，道路交通案件處理辦法第20條亦定有明文。(2)再認定不利
    於被告之事實，須依積極證據，苟積極證據不足為不利於被
    告事實之認定時，即應為有利於被告之認定，更不必有何有
    利之證據；且事實之認定，應憑證據，如未能發現相當證據
    ，或證據不足以證明，自不能以推測或擬制之方法，以為裁
    判基礎；而認定犯罪事實所憑證據，雖不以直接證據為限，
    間接證據亦包括在內；然而無論直接或間接證據，其為訴訟
    上之證明，須於通常一般之人均不致有所懷疑，而得確信其
    為真實之程度者，始得據為有罪之認定，若其關於被告是否
    犯罪之證明未能達此程度，而有合理性懷疑之存在，致使無
    從形成有罪之確信，根據「罪證有疑，利於被告」之證據法
    則，即不得遽為不利被告之認定，亦分別有最高法院30年上
    字第816號、40年臺上字第86號、76年臺上字第4986號等判
    例可資參照。
五、經查：
(一)、本件異議人即受處分人甲○○違反道路交通管理事件之違規
    事由，固有新竹市警察局96年1月1日竹市警交字第E0000000
    0號舉發通知單、新竹市警察局第二分局96年8月2日竹市警
    二分五字第0960016028號函、新竹區監理所96年7月4日竹監
    新三字第裁51－E00000000號裁決書影本各一紙在卷可稽。
(二)、訊據異議人甲○○到庭陳稱：「我是沒有喝酒的人，何來酒
    駕？並沒有於96年1月1日下午5時30分，在中華路與中正路
    口騎乘RNX－313號輕型機車，被警察攔停，收受舉發違規通
    知單有，我自己有一輛轎車跟摩托車，我根本不知道這部機
    車是誰的機車。我沒有RNX－313號輕型機車，監理所半年後
    寄來這張單子，我才知道有這件事情。對於新竹市警察局舉
    發違反道路交通管理事件通知單（竹市警交字第E00000000
    號）上甲○○的簽名不是我的簽名。」等語；且證人乙○○
    於96年10月11日本院訊問時到庭具結證稱：「（問：在舉發
    行為人時，有無作過身分的確認？）答：有，因為當時違規
    人有出示駕照，我還有上內政部警政署檢索系統去做查詢，
    查詢結果是無誤，但不知道證件有無遭人冒用的情形，因為
    我們無法分辨證件是否遭人冒用。」、「（問：可否確認當
    天的行為人即法庭上之聲明異議人？）答：我有調口卡出來
    ，可是口卡上面最新的照片是88年的照片，88年度的最後兩
    張照片跟當天攔停的行為人是有幾分相似，機車所有人事後
    有到警局來找我，說機車有借人使用，對方有說要跟他買機
    車，可是拒不付款也沒有過戶，……。我也不想冤枉無辜的
    人，我能確定當天的行為人應該不是今日法庭上聲明異議的
    人，雖然有點相似，但是，不是同一人。」等語在卷；復經
    本院當庭諭知異議人當庭簽名五次，並命證人乙○○就異議
    人當庭所為之簽名，與舉發通知單上收受通知聯者之簽章，
    以肉眼判斷筆跡是否相符？證人答：『周』的部分筆跡不一
    樣；『家』的筆跡也不一樣，因為告發單上的名字是酒醉的
    時候簽的，而當時認定通知單與申述單上的筆跡有點類似；
    『山』的筆跡不一樣，『甲○○』的簽名以肉眼判斷之後是
    不一樣的。」等情綦詳在卷，參以異議人係白血病患者，有
    重大傷病免自行部分負擔證明卡影本附卷足憑，異議人並提
    出信用卡之簽名供本院比對，此亦有信用卡背面簽名影本在
    卷可考，堪認本件違反道路交通管理處罰條例之行為人應非
    異議人，原處分機關率爾認受處分人有上開違規行為，即有
    可議，應認為本件異議為有理由，原處分應予以撤銷，另諭
    知聲明異議人不罰之處分。
五、依道路交通案件處理辦法第20條前段，裁定如主文。
中　　華　　民　　國　　96　　年　　10　　月　　24　　日
                  交通法庭    法　官  林秋宜
以上正本證明與原本無異。
如不服本裁定，應於裁定送達後5日內向本院提出抗告狀。
中　　華　　民　　國　　96　　年　　10　　月　　24　　日
                              書記官  柯雅菱
